【裁判字號】    95,簡上,21
【裁判日期】    950904
【裁判案由】    侵權行為損害賠償
【裁判全文】
臺灣花蓮地方法院民事判決              95年度簡上字第21號
上  訴  人  丙○○
被  上訴人  甲○○
訴訟代理人  乙○○
上列當事人間請求侵權行為損害賠償事件，上訴人對於中華民國
95年2月10日本院花蓮簡易庭94年度花簡字第284號第一審判決提
起上訴，本院於95年8月15日言詞辯論終結，判決如下：
    主  文
上訴駁回。
第二審訴訟費用由上訴人負擔。
    事 實 及 理 由
一、上訴人主張：
（一）被上訴人於民國92年7月28日12時20分許，駕駛車號G6623
      5號自小客車，行經花蓮市○○街62號前道路，因超速且
      超越道路中心之雙黃禁止超越線，致撞倒同向騎乘車號RP
      L211號機車之上訴人，致上訴人左手、左腳受傷，機車照
      後鏡、機車車身、上訴人手錶均被毀損，被上訴人自應負
      損害賠償責任。上訴人因本件車禍所得請求之費用計有：
      1.手機損害：新台幣（下同）8,000元；2.手錶損害：6,0
      00元；3.機車損害：8,500元，4.醫療費用：上訴人身體
      經13個月醫治才漸恢復，每月醫藥費4,000元，請求13個
      月之醫藥費52,000元，且本件車禍造成上訴人身體損傷痛
      楚，形成長期睡眠障礙，引起感冒、鼻咽炎等相關病症，
      乃是車禍前因所造成之後果，是上訴人之請求並無不合理
      之處；5.精神補償費：每月15,000元，13個月請求195,00
      0元，且原審係依據被上訴人之學歷只有國中程度，目前
      受僱他人月薪只有15,000元，卻遍查上訴人有多少財產、
      多少收入，而不依法以車禍造成上訴人身體、精神損傷、
      所受之長期痛苦為考量作論斷，顯有偏頗。為此爰依侵權
      行為之法律關係請求被上訴人賠償269,500元等語。（原
      審判命被上訴人應給付上訴人6,866元，而駁回上訴人其
      餘之訴。上訴人就其敗訴部分聲明不服。被上訴人就其敗
      訴部分未提起上訴。）
（二）對被上訴人抗辯所為之陳述：
    1.上訴人於車禍當時，機車時速僅20公里直向往前行駛，因
      值中午時分車輛繁多，道路又未劃分快慢車道，機車遇前
      方有車輛即作左右行駛以為順利通行乃一般駕駛之必要方
      式，依規定並無需作二段式進行左轉彎，機車當時前進方
      向僅需直行並無左轉彎之必要，設若需左轉彎，當時地面
      亦無二段式左轉車道。是因被上訴人違規致生本件車禍，
      被上訴人就本件車禍自應負全部之過失責任。
    2.車禍發生至今已逾2年，雖上訴人請求項目之單據早已遺
      失，但人、車、財物受損害之事實俱在，原審不予細查遽
      以論斷，顯非合理。
（三）並上訴聲明：1.原判決除確定部分外廢棄；2.上開廢棄部
      分，被上訴人應再給付上訴人262,634元。
二、被上訴人對於其與上訴人於92年7月28日發生車禍致上訴人
    受傷之事實並不爭執，惟以：本件車禍事故上訴人應負較大
    之過失責任，希望上訴人提出相關單據證明其損害；否認上
    訴人所提中醫診所醫療費用與本件車禍事故有關，就醫的時
    間距離車禍已有2個多月，且就診的原因包含睡眠障礙、感
    冒、鼻咽炎等語資為抗辯。並答辯聲明：上訴駁回。
三、本院之判斷：
（一）按汽車超車，超越時應顯示左方向燈並於前車左側保持半
      公尺以上之間隔超過；且在設有禁止超車標線地段，不得
      超車；在未劃分快慢車道之道路騎乘機器腳踏車，得在最
      外側車道（即依行駛方向，為最右側或最左側車道）行駛
      ；騎乘機器腳踏車行駛於右側車道或慢車道者，應以兩段
      方式進行左轉彎，修正前道路交通安全規則第101條第5款
      後段、第2款，第99條第1項第1款後段、第3款後段分別定
      有明文。經查，被上訴人於92年7月28日中午12時30分許
      ，駕駛車牌號碼G66235號自用小客車，沿未劃分快慢車道
      之花蓮市○○街由北往南方向行駛，適上訴人騎乘車號RP
      L211號機車亦沿同路同方向行駛於被上訴人駕駛車輛之右
      前方，兩造途經該路快接近博愛街口處時，本應依上開規
      定行之，且依當時情形，兩造均無不能注意的情形，被上
      訴人卻疏未注意該路段為雙黃線禁止超車路段，貿然超車
      且未與上訴人保持半公尺的間隔，而在車道右側騎乘機車
      的上訴人亦未注意就突然左轉，造成上訴人騎乘之機車左
      側車頭及車身與被上訴人所駕自小客車之右側車身發生擦
      撞後，致原告人車倒地，使原告受有左肘挫傷5乘5公分、
      左膝挫傷8乘6公分等傷害之事實，有本院依職權調閱之本
      院93年度花交易字第24號刑事卷宗（含偵查卷宗）中所附
      道路交通事故現場圖、照片及兩造之筆錄可參，是兩造就
      本件車禍之發生均有過失甚明。本院斟酌兩造之前述過失
      程度，認兩造應各負百分之五十之過失責任。
（二）上訴人雖辯稱本件車禍係因被上訴人超速所致，伊當時騎
      乘機車係欲直行而無左轉之意，伊是在直行時遭被上訴人
      從後方撞擊，再者該路段亦無二段式左轉車道等語。然查
      ，依前開刑事卷宗所附兩造車損照片，車損位置分別位於
      被上訴人右前側車門，以及上訴人機車左側車頭及車身處
      ，是核與上訴人所述係直行時遭被上訴人從後方撞擊，上
      訴人車尾應有撞擊痕跡之情形不符，是上訴人此部分所辯
      自非可採。又上開道路交通安全規則所為騎乘機器腳踏車
      應以兩段方式進行左轉彎之規定，此乃對騎乘機器腳踏車
      之駕駛人行車方式之規範，自不以該路段設有待轉區線（
      即上訴人所稱兩段式轉彎車道）為必要，是上訴人自不得
      憑此免除其未依兩段方式左轉彎所應負擔之過失責任，再
      上訴人於本院始空言主張被上訴人有超速行駛之過失，然
      查上訴人於原審及警詢時均未提及被上訴人有超速行駛之
      情形，迄至本院審理時始行提出，復未舉證以實其說，本
      院自難憑採。
（三）按「因故意或過失，不法侵害他人之權利者，負損害賠償
      責任。」、「不法侵害他人之身體或健康者，對於被害人
      因此喪失或減少勞動能力或增加生活上之需要時，應負損
      害賠償責任。」「不法侵害他人之身體、健康、名譽、自
      由、信用、隱私、貞操，或不法侵害其他人格法益而情節
      重大者，被害人雖非財產上之損害，亦得請求賠償相當之
      金額。」，民法第184條第1項前段、第193條第1項、第
      195條第1項分別定有明文。本件被上訴人對本件車禍之發
      生既有過失，而上訴人因本件車禍受有前開傷害，顯然被
      上訴人之過失與上訴人所受之傷害間有相當因果關係，是
      上訴人依侵權行為法律關係，請求被上訴人賠償因其侵權
      行為所造成之損害，自屬有據。茲就上訴人之各項請求，
      審酌於后：
    1.上訴人主張其因車禍事故受有手機損害8,000元、手錶損
      害6,000元、機車損害8,500元等損害，迄未能提出證據證
      明，本院自無從認定上訴人此部分之主張為真實。
    2.醫療費用：上訴人請求其受傷後至國泰聯合診所、國軍花
      蓮總醫院、江國輝中醫師診所就醫之醫藥費52,000元，並
      提出江國輝中醫師診所醫療費用明細表一份為憑（見原審
      卷第44至46頁），惟為被上訴人所否認，本院經核對上訴
      人所提醫療費用明細表，其上記載醫療期間為92年9月26
      日起至92年12月31日，傷病名稱為睡眠障礙、肌痛及肌炎
      、感冒、慢性鼻咽炎、急性喉啖及氣管炎等，就醫療期間
      而言，已在車禍事故發生後2個月至5個月，且就醫之傷病
      並不能認為與本件車禍事故上訴人所受傷勢有關，是上訴
      人所提前開證據，即不可採，上訴人雖另主張其認為其所
      受睡眠障礙、感冒、鼻咽炎等相關病症係因車禍所致等語
      ，然此乃上訴人主觀認知，上訴人並未提出客觀證據以資
      證明上開病症與車禍兩者間之因果關係，本院自難認上訴
      人此部分之主張為有理由；而上訴人因本件車禍事故受傷
      後至國泰聯合診所就醫，自92年7月28日起至92年12月27
      日止支出醫療費用3,732元，有該所94年12月19日函一份
      在卷可參（見原審卷第52頁），此部分上訴人之主張應可
      認為真實。另其於92年7月28日未至國軍花蓮總醫院看診
      ，係自92年9月26日起才至該院就診，有國軍花蓮總醫院
      94 年12月15日函一份足憑（見原審卷第51頁），是其請
      求國軍花蓮總醫院之醫療費用，亦無足採。故上訴人得請
      求之醫療費用共計為3,732元。
    3.精神慰撫金：上訴人因被上訴人上開過失傷害行為而受有
      左肘挫傷5乘5公分、左膝挫傷8乘6公分等傷害，精神上應
      受有相當之痛苦，爰審酌上訴人原任職工程師、受傷前年
      收入為100萬元，目前無業，名下有房屋4間、田賦11筆、
      土地2筆（上訴人稱部分不動產為共有）及西元1988年出
      廠之汽車1輛；被上訴人為國中畢業，工作為幫人包檳榔
      ，每月收入約15,000元，名下有房屋1間、土地1筆及西元
      1996年出廠之汽車1輛等兩造之身分、地位、經濟能力，
      及被上訴人加害情形、上訴人所受傷勢，其所受痛苦之程
      度等一切情狀，認上訴人請求精神上損害賠償195,000元
      尚屬過高，應酌減為1萬元為適當。逾此部分之請求尚非
      允當，應予駁回。
（四）綜上所述，被上訴人因本件車禍事故應賠償上訴人之損害
      合計為13,732元（3732＋10000＝13732）。又按損害之發
      生或擴大，被害人與有過失者，法院得減輕賠償金額，或
      免除之，民法第217條第1項定有明文。如前所述，上訴人
      就本件車禍事故之發生既與有過失，本院斟酌兩造之過失
      程度，即上訴人應負百分之五十之過失責任，被上訴人應
      負百分之五十之過失責任。據此計算，上訴人應賠償被上
      訴人6,866元（13732×50﹪＝6866）。
四、從而，上訴人依侵權行為損害賠償之法律關係，請求被上訴
    人給付上訴人6,866元之範圍內，為有理由，應予准許；逾
    此部分之請求，尚乏依據，應予駁回。原審判決命被上訴人
    應給付上訴人6,866元，而駁回上訴人其餘之訴，於法並無
    不合。上訴意旨指摘原判決不當，求予廢棄改判，為無理由
    ，應予駁回。
五、本件事證已臻明確，兩造其餘攻擊防禦方法及證據調查，核
    與判決結果不生影響，爰毋庸一一論述，併此敘明。
六、據上論結，本件上訴為無理由，依民事訴訟法第436條之1第
    3項、第449條第1項、第78條，判決如主文。
中    華    民    國    95    年    9     月    4     日
                  臺灣花蓮地方法院民事庭
                      審判長法官  林碧玲
                      法      官  蕭一弘
                      法      官  陳燁真
以上正本證明係照原本作成。
本判決不得上訴。
中    華    民    國    95    年    9     月    4     日
                      法院書記官  唐千惠


司法院資訊處製作；財團法人民間司法改革基金會備份。
